【裁判字號】    95,交訴,78
【裁判日期】    951031
【裁判案由】    過失致死
【裁判全文】
臺灣屏東地方法院刑事判決              95年度交訴字第78號
公  訴  人  臺灣屏東地方法院檢察署檢察官
被      告  甲○○
上列被告因過失致死案件，經檢察官提起公訴（95年度偵字第
4579號），被告於本院準備程序中就被訴事實為有罪之陳述，經
本院合議庭裁定由受命法官獨任進行簡式審判程序，本院判決如
下：
    主  文
甲○○因過失致人於死，處有期徒刑柒月。
    事  實
一、甲○○考領有普通小型車駕駛執照，於民國95年2 月20日7
    時50分許，駕駛車號5377-FC 號自小貨車沿屏東縣屏東市○
    ○路由西往東方向行駛，行經屏東縣屏東市○○路與建興南
    路路口時，本應注意行經無號誌之交岔路口，應減速慢行，
    作隨時停車之準備，且應注意車前狀況，隨時採取必要之安
    全措施。而依當時天候晴、日間自然光線、柏油乾躁路面、
    路面無缺陷、無障礙物且視距良好之客觀環境，並無不能注
    意之情事，竟疏於注意，貿然進入該路口，適夏則來騎乘腳
    踏車沿建興南路由南往北方向直行，欲在該路口左轉往建國
    路方向行駛，亦未注意轉彎車應暫停讓直行車先行，即貿然
    騎入該路口，甲○○煞閃不及，所駕自小貨車右前車頭撞擊
    夏則來之腳踏車左前側，夏則來因而受傷倒地，經送醫急救
    後，仍於95年2 月20日15時7 分，因頭部外傷合併顱內出血
    而傷重不治死亡。甲○○於肇事後停留現場，於員警前往現
    場處理，尚不知何人肇事時，向處理警員坦承肇事並自願接
    受裁判。
二、案經屏東縣警察局屏東分局報請臺灣屏東地方法院檢察署檢
    察官相驗，及夏則來之配偶張樂意訴請臺灣屏東地方法院檢
    察署檢察官偵查起訴。
    理  由
一、本件被告甲○○所犯係死刑、無期徒刑、最輕本刑為3 年以
    上有期徒刑以外之罪，其於本院準備程序中就被訴事實為有
    罪之陳述，經法官告知被告簡式審判程序之旨，並聽取公訴
    人、被告之意見後，由本院合議庭依刑事訴訟法第273 條之
    1 第1 項規定，裁定由受命法官獨任進行簡式審判程序，先
    予敘明。
二、訊據被告甲○○對於上開駕車肇事致被害人夏則來死亡之事
    實供承不諱，並有道路交通事故現場圖、道路交通事故調查
    報告表(一)(二)、現場照片33張在卷可稽。又被害人確因本件車
    禍，受有頭部外傷合併顱內出血之傷害，經送醫救治，仍因
    傷重不治死亡等情，亦經臺灣屏東地方法院檢察署檢察官督
    同法醫師相驗屬實，有相驗筆錄、相驗屍體證明書、鑑定驗
    斷書附卷可憑。按車輛行經無號誌之交岔路口，應減速慢行
    ，作隨時停車之準備，且駕駛人應注意車前狀況，隨時採取
    必要之安全措施，道路交通安全規則第93條第1 項第2 款、
    第94條第3 項分別定有明文。被告考領有普通小型車駕駛執
    照，於行經肇事地點欲左轉時，理應注意上開規定，而依當
    時天候晴、日間自然光線、柏油乾躁路面、路面無缺陷及障
    礙物、視距良好等情形（此有道路交通事故調查報告表(一)可
    稽），並無不能注意之情事，竟疏於注意，貿然駛入該交岔
    路口，致煞閃不及，所駕自小貨車右前車頭撞擊被害人所騎
    腳踏車左前側，被害人因此受傷死亡，被告應負過失責任甚
    明。至被害人未注意轉彎車應暫停讓直行車先行，即貿然騎
    入該路口，亦有疏失，然此並不能解免被告過失罪責。再被
    告之過失行為與被害人死亡間，具有相當因果關係。綜上，
    本件事證明確，被告犯行足堪認定。
三、按行為後法律有變更者，適用行為時之法律，但行為後之法
    律有利於行為人者，適用最有利於行為人之法律，刑法第2
    條第1 項定有明文。本件被告行為後，刑法及刑法施行法業
    於94年2 月2 日經總統以華總一義字第09400014901 號令修
    正公布，並於95年7 月1 日施行，參酌最高法院95年5 月23
    日刑事庭第8 次會議決議意旨，刑法第2 條第1 項之規定，
    係規範行為後法律變更所生新舊法律比較適用之準據法，於
    刑法修正施行後，應適用刑法第2 條第1 項之規定，為「從
    舊從輕」之比較。另於比較時應就罪刑有關之共犯、未遂犯
    、想像競合犯、牽連犯、連續犯、結合犯，以及累犯加重、
    自首減輕暨其他法定加減原因（如身分加減）與加減比例等
    一切情形，本於統一性及整體性原則，綜其全部罪刑之結果
    而為比較。茲就本件刑法修正前後之相關條文比較如下：
(一)刑法第276 條第1 項之罰金刑業經刑法施行法第1 條之1 規
    定，修正提高30倍，並由銀元改為新台幣，亦即法定罰金刑
    為新台幣6 萬元以下，及依修正後刑法第33條第5 款規定「
    罰金：新台幣1 千元以上，以百元計算之」等規定觀之，修
    正後刑法第276 條第1 項之罰金刑，最低為新台幣1 千元；
    而修正前刑法第276 條第1 項之罰金刑，法定最高罰金刑度
    依修正前之罰金罰鍰提高標準條例第1 條前段規定提高為10
    倍，為銀元2 萬元即新台幣6 萬元，另依修正前刑法第33條
    第5 款規定「罰金：銀元1 元以上」，該罪最低度罰金刑為
    銀元1 元即新台幣3 元，是經比較後，自應適用行為時即修
    正前之刑法第276 條第1 項規定較有利於被告。
(二)關於自首減刑之規定，修正前刑法第62條前段係規定「必減
    輕其刑」，修正後同條則規定「得減輕其刑」，故亦以修正
    前之刑法第62條前段規定較有利於被告。
    綜上，經整體比較結果，本件應適用修正前刑法之相關規定
    ，較有利於被告。
四、核被告所為，係犯修正前刑法第276 條第1 項之過失致死罪
    。又被告於肇事後，在未經有偵查權之機關或公務員發覺為
    犯嫌前，向據報前往現場處理車禍之警員坦承其為肇事者，
    並自願接受裁判，此有屏東縣警察局道路交通事故肇事人自
    首情形紀錄表附卷可參，爰依修正前刑法第62條前段規定減
    輕其刑。審酌被告駕車肇事致人死亡，迄未能與被害人家屬
    達成民事和解，及其素行尚可，事後坦認犯行，態度良好，
    被害人已高齡近90歲，就本件車禍之發生亦有疏失等一切情
    狀，量處如主文所示之刑。
據上論斷，應依刑事訴訟法第273 條之1 第1 項、第299 條第1
項前段，刑法第2 條第1 項前段、修正前刑法第276 條第1 項、
第62條前段，罰金罰鍰提高標準條例第1 條前段，判決如主文。
本案經檢察官林吉泉到庭執行職務
中    華    民    國    95    年    10    月    31    日
                  交通法庭    法  官    趙家光
以上正本證明與原本無異。
如不服本判決應於收受本判決送達後十日內向本院提出上訴書狀，
其未敘述上訴理由者，並得於提起上訴後十日內向本院補提理由
書狀（均須按他造當事人之人數附繕本）「切勿逕送上級法院」
中    華    民    國    95    年    11    月    1     日
                                書記官  滕一珍
附錄本案論罪科刑法條：
中華民國刑法第276條第1項
因過失致人於死者，處 2 年以下有期徒刑、拘役或 2 千元以下
罰金。


司法院資訊處製作；財團法人民間司法改革基金會備份。
